【裁判字號】    95,交聲,932
【裁判日期】    951020
【裁判案由】    聲明異議
【裁判全文】
臺灣臺中地方法院交通事件裁定         95年度交聲字第932號
原處分機關  交通部公路總局台中區監理所
異  議  人
即受處分人  甲○○○
上列異議人即受處分人因違反道路交通管理處罰條例案件，對於
交通部公路總局台中區監理所九十五年九月二十五日所為之裁決
（中監違字第裁60-ZCA059418號裁決書），聲明異議，本院裁定
如下：
    主    文
原處分撤銷。
    理    由
一、原處分機關略以：異議人即受處分人甲○○○（下稱受處分
    人）所有N4-9186號自小客車，於民國九十四年十一月十一
    日十五時二十五分許，在國道一號高速公路南下一五二公里
    處，因有限速一百公里，經雷達（射）測定行速為一百十三
    公里，超速十三公里之違規，為內政部警政署國道公路警察
    局第三警察隊依道路交通管理處罰條例第三十三條第一項規
    定逕行舉發，受處分人未於期限內到案，原處分機關遂於九
    十五年九月二十五日以中監違字第裁60-ZCA059418號裁決書
    裁處罰鍰新台幣六千元，並依道路交通管理處罰條例第六十
    三條第一項規定記違規點數一點，受處分人不服聲明異議。
    本案原舉發機關依法定地址送達違規通知單，因招領逾期退
    件，已依違反道路交通管理事件統一裁罰標準及處理細則第
    五條、行政程序法第七十四條規定，將違規通知單寄存送達
    地之郵政機關，完成寄存送達，原處分機關所為裁決應無不
    合等語。
二、本件受處分人則以：受處分人係至車廠驗車時，才知N4-918
    6號自小客車有一張罰單未繳，無法驗車，但受處分人迄未
    收到該罰單及照片等語，聲明異議。
三、按汽車駕駛人之違規行為，經以科學儀器取得證據資料，當
    場不能或不宜攔截製單舉發者，得對汽車所有人逕行舉發處
    罰；逕行舉發，應記明車輛牌照號碼、車型等可資辨明之資
    料，以汽車所有人為被通知人製單舉發。又送達，除法規另
    有規定外，由行政機關依職權為之；送達，不能依行政程序
    法第七十二條、第七十三條規定為之者，得將文書寄存送達
    地之地方自治或警察機關，並作送達通知書兩份，一份黏貼
    於應受送達人住居所、事務所、營業所或其就業處所門首，
    另一份交由鄰居轉交或置於該送達處所信箱或其他適當位置
    ，以為送達；前項情形，由郵政機關為送達者，得將文書寄
    存於送達地之郵政機關。再寄存送達，自寄存之日起，經十
    日發生效力，道路交通管理處罰條例第七條之二第一項第六
    款、第二項、行政程序法第六十七條、七十四條第一項、第
    二項、刑事訴訟法第六十二條準用民事訴訟法第一百三十八
    條第二項定有明文。次按逕行舉發者，應按已查明之資料填
    註車牌號碼、車輛種類、車主姓名或地址，並於通知單上方
    空白處加註逕行舉發之文字後，由舉發機關送達被通知人。
    逕行舉發違反道路交通管理事件，經汽車所有人依通知單之
    應到案日期前到案，並告知違規駕駛人姓名、身分證統一編
    號及住址者，處罰機關應即另行通知違規駕駛人到案依法處
    理；逾應到案日期，處罰機關應依道路交通管理處罰條例第
    八十五條第一項規定處罰該汽車所有人。又違反道路交通管
    理事件，行為人認為舉發之事實與違規情形相符者，得於接
    獲通知單後，親自或委託他人持該通知單，不經裁決向指定
    之處所，逕依各條款罰鍰最低額繳納結案，違反道路交通管
    理事件統一裁罰標準及處理細則第十一條第一項第三款、第
    二十四條、第四十八條第一項亦有明定。上開規定無非在使
    逕行舉發之違規人（受處分人）得以釐清責任歸屬及以最低
    處罰標準於限期內自動繳納罰款，故舉發機關應先合法送達
    舉發違反道路交通管理事件通知單予受處分人，處分機關所
    為逕行裁決始為適法。
四、查本件受處分人所有N4-9186號自小客車，於九十四年十一
    月十一日十五時二十五分許，在國道一號高速公路南下一五
    二公里處，因有限速一百公里，經雷達（射）測定行速為一
    百十三公里，超速十三公里之違規，為內政部警政署國道公
    路警察局第三警察隊依道路交通管理處罰條例第三十三條第
    一項規定逕行舉發等情，固有內政部警政署國道公路警察局
    舉發違反道路交通管理事件通知單影本附卷可稽。惟本件舉
    發違反道路交通管理事件通知單上所載之應到案日期為「九
    十四年十二月三十日前」，而依內政部警政署國道公路警察
    局第三警察隊九十五年十月三日公警三交字第0950372343號
    函附送達證書、郵政交寄大宗函件存根影本顯示，本件舉發
    違反道路交通管理事件通知單（含採證照片），係於九十五
    年三月三十日，寄存受處分人住所地即送達地（台中市○區
    ○○路三段五五之一號）之台中健行路郵局，自寄存之日起
    經十日於九十五年四月九日始發生送達效力，其送達發生效
    力之日期，顯在其應到案日期之後，受處分人縱受送達，亦
    無從於應到案日期前到案告知實際違規駕駛人，或認為舉發
    事實與違規情形相符，而逕以最低處罰標準在限期內自動繳
    納罰款結案，自難謂受處分人未於應到案日期前到案為無正
    當理由。綜上所述，本件受處分人並無依限到案之可能，原
    處分機關未查明是否具有歸責於受處分人即車輛所有人之事
    由，而逕依道路交通管理處罰條例第三十三條第一項、第六
    十三條第一項、違反道路交通管理事件統一裁罰基準及處理
    細則第四十三條、第四十四條、第六十七條規定，從重裁處
    受處分人最高額罰鍰新台幣六千元，並記違規點數一點，即
    有未合。本件受處分人之異議為有理由，自應由本院將原處
    分撤銷，發回原處分機關另為適當之裁決，以資適法。
據上論斷，應依道路交通管理處罰條例第八十七條第二項，道路
交通案件處理辦法第二十條，裁定如主文。
中    華    民    國    95    年    10    月    20    日
                  交通法庭    法  官  鍾堯航
上正本證明與原本無異。
如不服本裁定應於送達後五日內向本院提出抗告狀。
                              書記官  吳淑願
中    華    民    國    95    年    10    月    20    日


司法院資訊處製作；財團法人民間司法改革基金會備份。
